臺灣高雄地方法院刑事判決　　　　　　　100年度訴字第837號
公　訴　人　臺灣高雄地方法院檢察署檢察官
被　　　告　蔡慶豐
選任辯護人　萬維堯律師（法律扶助）
上列被告因毒品危害防制條例案件，經檢察官提起公訴（100 年
度偵字第11763 號），本院判決如下：
    主  文
蔡慶豐犯販賣第一級毒品罪，共罪，均累犯，各處如附表一所
示之刑，應執行有期徒刑拾陸年，褫奪公權捌年。扣案如附表二
編號1.、編號2.、編號3.所示之物沒收銷燬之，扣案如附表二編
號4.、編號5.所示之物沒收，未扣案之販賣第一級毒品所得共新
臺幣仟元沒收，如全部或一部不能沒收時，以其財產抵償之。
    事  實
一、蔡慶豐有多次犯罪經法院判刑確定之紀錄，最近一次經徒刑
    執行完畢情形如下：
  (一)民國94年間因犯搶奪罪，經本院94年度訴字第1956號判處有
    期徒刑9 月確定，並與另案犯施用第二級毒品罪，經本院94
    年度易字第1170號判處有期徒刑6 月確定部分，經本院94年
    度聲字第4220號裁定應執行有期徒刑1 年1 月。
  (二)94年間因犯施用第一級毒品罪，經本院94年度訴字第1547號
    判處有期徒刑10月確定。
  (三)94年間又犯施用第一級毒品罪，經本院94年度訴字第3952號
    判處有期徒刑8 月確定。
  (四)上開所示各刑經接續執行，於94年12月1 日入監，嗣因適用
    減刑條例，經本院96年度聲減字第144 號裁定依序減為有期
    徒刑(1)4 月又15日、(2)3 月、(3)5 月、(4)4 月，並就(1)、(2)
    、(3)部分定應執行有期徒刑11月又15日，於96年11月1 日因
    縮刑期滿出監全部執行完畢。
二、詎其經前開徒刑執行完畢後五年內，仍不知悔改，明知海洛
    因係依毒品危害防制條例所列管之第一級毒品，非經許可，
    不得持有、販賣，竟於100 年1 月24日下午3 時至4 時許間
    起，至100 年3 月21日下午1 時46分許為止，先後三次基於
    販賣第一級毒品海洛因以營利之犯意，分別按附表一所示時
    間、地點及內容，販賣第一級毒品海洛因予林俊雄、黃美玲
    、陳琪惠各一次。嗣為警循線於100 年4 月7 日下午6 時許
    ，持本院核發之搜索票至蔡慶豐位在高雄市○○區○○街18
    2 巷13號住處執行搜索而查獲，扣得如附表二所示之物。
三、案經高雄市政府警察局前鎮分局報告臺灣高雄地方法院檢察
    署檢察官偵查起訴。
    理  由
壹、證據能力部分：
一、按鑑定人由審判長、受命法官或檢察官就下列之人選任1 人
    或數人充之：(一)就鑑定事項有特別知識經驗者。(二)經政府機
    關委任有鑑定職務者；鑑定之經過及其結果，應命鑑定人以
    言詞或書面報告；法院或檢察官得囑託醫院、學校或其他相
    當之機關、團體為鑑定，或審查他人之鑑定，並準用第203
    條至第206 條之1 規定，刑事訴訟法第198 條、第206 條第
    1 項、第208 條第1 項分別定有明文。卷附法務部調查局濫
    用藥物實驗室調查局濫用藥物實驗室100 年5 月16日調科壹
    字第10023011250 號鑑定書，雖係被告以外之人於審判外之
    書面陳述，然法務部調查局係臺灣高等法院檢察署關於毒品
    種類、成分概括選任之鑑定機關，此有臺灣高等法院檢察署
    92年9 月9 日檢文允字第0921001203號函附之「臺灣高等法
    院檢察署檢察長概括選任鑑定機關表列」足參，則上開鑑定
    書，為刑事訴訟法第159 條第1 項規定之例外情形，有證據
    能力。
二、又被告以外之人於審判外之陳述，雖不符刑事訴訟法第159
    條之1 至之4 之規定，然經當事人於審判程序同意作為證據
    ，法院審酌該言詞陳述或書面陳述作成時之情況，認為適當
    者，亦得為證據，刑事訴訟法第159 條之5 第1 項定有明文
    。本判決後開引用具有傳聞證據性質之證據資料，已經檢察
    官、被告及其辯護人於審理期日同意為證據使用，是其縱無
    刑事訴訟法第159 條之1 至第159 條之4 或其他傳聞法則例
    外之情形，亦經本院審酌該證據作成之情況，既無違法取得
    情事，復無證明力明顯過低等情形，以得供做法院判斷事實
    之依據為適當，認為均有證據能力，得為證據。
貳、實體部分：
一、前揭犯罪事實，業據被告蔡慶豐於偵查中及本院審理時自白
    不諱，並經證人黃美玲、陳琪惠、林俊雄於警詢及偵查中證
    述綦詳，復有高雄市政府警察局前鎮分局搜索筆錄、高雄市
    政府警察局前鎮分局偵查隊扣押物品目錄表、被告蔡慶豐所
    持門號0000000000號行動電話通訊監察譯文、搜索及扣案物
    品照片21幀在卷可稽，又扣案如附表二編號1.所示之物，經
    囑託法務部調查局鑑定結果，為純質淨重共計0.55公克之海
    洛因，有該局濫用藥物實驗室100 年5 月16日調科壹字第10
    023011250 號鑑定書附卷可參，又附表二編號2.、3.所示之
    物，經本院囑託高雄醫學大學附設中和紀念醫院鑑驗結果，
    各有海洛因陽性，或兼有甲基安非他命陽性反應，有該院10
    0 年8 月30日，編號00000-000 號、00000-000 號檢驗報告
    附卷可按，被告蔡慶豐前揭自白，核與事實相符，犯行堪予
    認定。本件被告犯罪事證已臻明確，應依法論科。
二、按海洛因為毒品危害防制條例第2 條第2 項第1 款規定之第
    一級毒品，不得持有、販賣。核被告蔡慶豐如附表一所示3
    次行為，均係犯毒品危害防制條例第4 條第1 項販賣第一級
    毒品罪，其因販賣而持有第一級毒品，該持有之低度行為，
    應為販賣之高度行為所吸收，不另論罪。又刑罰法規所規定
    各該特定犯罪，除有原已集合多數犯行為構成要件行為態樣
    或其他特別規定者外，行為人主觀上僅須具備對於法條規定
    各該構成要件之「認識」及「意欲」（即構成要件之「知」
    與「欲」），其主觀不法構成要件即已該當，至其動機或在
    個案中誘發多次行為之共同主觀意向聯繫（如概括、整體犯
    意等）為何，要非所問，今被告蔡慶豐前開3 次販賣第一級
    毒品犯行，既均具備完整並可獨立區隔之主、客觀不法構成
    要件，應各自成立並論以數罪而分論併罰之。被告蔡慶豐最
    近一次經徒刑執行完畢情形如下：(一)94年間因犯搶奪罪，經
    本院94年度訴字第1956號判處有期徒刑9 月確定，並與另案
    犯施用第二級毒品罪，經本院94年度易字第1170號判處有期
    徒刑6 月確定部分，經本院94年度聲字第4220號裁定應執行
    有期徒刑1 年1 月；(二)94年間因犯施用第一級毒品罪，經本
    院94年度訴字第1547號判處有期徒刑10月確定；(三)94年間又
    犯施用第一級毒品罪，經本院94年度訴字第3952號判處有期
    徒刑8 月確定；(四)上開所示各刑經接續執行，於94年12月1
    日入監，嗣因適用減刑條例，經本院96年度聲減字第144 號
    裁定依序減為有期徒刑(1)4 月又15日、(2)3 月、(3)5 月、(4)
    4 月，並就(1)、(2)、(3)部分定應執行有期徒刑11月又15日，
    於96年11月1 日因縮刑期滿出監全部執行完畢，有臺灣高等
    法院被告前案紀錄表及臺灣高等法院在監在押全國紀錄表各
    1 份在卷可按，就其本件所犯販賣第一級毒品犯行乃受徒刑
    之執行完畢，5 年以內因故意而再犯有期徒刑以上之罪，除
    法定刑為死刑、無期徒刑部分依法不得加重外，應依累犯之
    規定，加重其刑。又其就前揭犯行於偵審中均已自白，應依
    毒品危害防制條例第17條第2 項規定，減輕其刑。又被告蔡
    慶豐所犯毒品危害防制條例第4 條第1 項販賣第一級毒品犯
    行，其法定刑為死刑或無期徒刑，處無期徒刑者，得併科新
    臺幣2 千萬元以下罰金，處罰極重，然其前揭各次經查獲販
    賣第一級毒品海洛因均數量僅1 至2 小包，所得均不過500
    元至2,000 元，依其手段、情節，顯與大量販售毒品而嚴重
    腐蝕人心、戕害國人健康之集團性犯罪之情節，迥然有異，
    惡性亦非重大不赦，若以毒品危害防制條例第4 條第1 項所
    定最輕法定本刑經減輕而科以有期徒刑15年至20年，實屬情
    輕法重，在客觀上顯足以引起一般之同情，尚有堪資憫恕之
    處，本院認依被告犯罪情狀，以處有期徒刑即足懲儆，並可
    達社會防衛之目的，爰依刑法第59條之規定酌量減輕其刑。
    就被告蔡慶豐前開所犯，部分兼有刑之加重、減輕事由，依
    法先加後減，減輕部分並遞減之。
三、爰審酌被告蔡慶豐之年齡、品行、智識能力、犯罪動機、手
    段、對於法益所生侵害之程度，其為62年11月5 日出生、受
    有國中畢業教育程度、從事臨時工為業之人，有警詢等年籍
    資料附卷可參，並據其在本院審理時自陳在卷，本件犯罪時
    已年37歲，如日中天，前有多次犯罪經法院判刑確定並執行
    完畢之紀錄，除前開構成累犯要件部分外，尚有煙毒、麻藥
    、毒品、竊盜等前案紀錄，有臺灣高等法院被告前案紀錄表
    及臺灣高等法院在監在押全國紀錄表各1 份在卷可按，素行
    非佳，並考量其因貪圖小利而販賣毒品之犯罪動機，各之販
    賣毒品海洛因之數量、金額，販售對象均為30餘歲、正值盛
    年之社會中堅，經查獲時持有第一級毒品海洛因之數量，對
    於社會秩序及國民健康所生侵害之程度，及其犯罪後態度等
    一切情狀，分別量處如附表一處刑欄所示徒刑，又依其犯罪
    係為謀私利而不惜以毒物腐蝕國民健康，危害國家、社會，
    難期能善加行使公民權力、造福人群之性質，認為有褫奪公
    權以維護社會公眾權益之必要，各併予宣告褫奪公權如所示
    ，及定其應執行之刑，以資儆懲。
四、沒收部分：
  (一)按以營利為目的販入毒品，經多次販賣後，持有剩餘毒品被
    查獲，其各次販賣毒品行為，固應併合處罰。惟該持有剩餘
    毒品之低度行為，應僅為最後一次販賣毒品之高度行為所吸
    收，不另論罪，故就該查獲之剩餘毒品，祇能於最後一次之
    販賣毒品罪宣告沒收銷燬，不得於各次販賣毒品罪均宣告沒
    收銷燬（最高法院98年度臺上字第3471號、第6663號判決參
    照）。扣案如附表二編號1.所示海洛因27包，為本件查獲之
    毒品，不問屬於犯人與否，應依毒品危害防制條例第18條第
    1 項前段規定，於被告最後1 次販賣毒品犯行，即附表一編
    號(三)部分之主刑後，併予宣告沒收銷燬，其包裝袋因盛裝毒
    品而為該成分所沾黏，無法析離，此觀卷附法務部調查局93
    年3 月19日調科壹字第09300113060 號函文意旨自明，應與
    所盛裝、沾黏之毒品併同處分，依毒品危害防制條例第18條
    第1 項前段，沒收銷燬之。至送驗耗損部分之毒品因已滅失
    ，爰不另宣告沒收銷燬，附此敘明。
  (二)扣案如附表二編號2.、3.所示電子磅秤、分裝杓除據被告蔡
    慶豐自稱係持以供本件犯罪販賣第一級毒品使用之物，並經
    驗得有海洛因成分沾黏（分裝杓猶另有甲基安非他命陽性反
    應），已如前述，依前開函文意旨，析離不易，應與所盛裝
    、沾黏之毒品併同處分，依毒品危害防制條例第18條第1 項
    前段，沒收銷燬之。
  (三)扣案如附表二編號4.所示行動電話含SIM 卡1 片，均為被告
    蔡慶豐所有並供本件聯絡販賣毒品犯罪使用，業據被告自承
    在卷，應依毒品危害防制條例第19條第1 項宣告沒收。
  (四)扣案如附表二編號5.所示空夾鏈袋，為被告蔡慶豐所有，並
    供其販賣第一級毒品犯罪預備之物，應依刑法第38條第1 項
    第2 款規定宣告沒收（最高法院99年度臺上字第952 號判決
    意旨參照）。
  (五)未扣案被告蔡慶豐如附表一所示3 次販賣第一級毒品所得共
    計3,000 元，應依毒品危害防制條例第19條第1 項宣告沒收
    ，如全部或一部不能沒收時，以其財產抵償之。
  (六)至於附表二編號6.所示吸食器，依現有事證既不能認為與被
    告本件犯行有何關連，爰不另為沒收之諭知，附此敘明。
據上論斷，應依刑事訴訟法第299 條第1 項前段，毒品危害防制
條例第4 條第1 項、第17條第2 項、第18條第1 項、第19條第1
項，刑法第11條、第47條第1 項、第59條、第37條第2 項、第51
條第5 款、第8 款、第38條第1 項第2 款，判決如主文。
本案經檢察官吳明駿到庭執行職務
中    華    民    國   100    年    9     月    13    日
              刑事第十九庭  審判長法  官  陳志銘
                                  法  官  吳芝瑛
                                  法  官  陳松檀
以上正本證明與原本無異。
如不服本判決應於收受本判決後送達後10日內向本院提出上訴書
狀，其未敘述上訴理由者，並得於提起上訴後10日內向本院補提
理由書狀（均須按他造當事人之人數附繕本）「切勿逕送上級法
院」
中    華    民    國   100    年    9     月    13    日
                                  書記官  洪季杏
附錄本判決論罪之法條：
【附表一】
┌─┬───┬───────┬─────────────────┐
│編│ 交易 │  時間／地點  │        行              為        │
│號│ 對象 │              │                                  │
├─┼───┼───────┼─────────────────┤
│(一)│林俊雄│100 年1 月24日│蔡慶豐基於販賣第一級毒品以營利之犯│
│︵│      │下午3 時至4 時│意，於左列時間以門號0000000000號行│
│原│      │許間          │動電話，與林俊雄所持用之門號098370│
│編│      │--------------│6499號行動電話聯繫，相約至左列地點│
│號│      │高雄市鳳山區五│將海洛因1 小包販售而交付予林俊雄，│
│3.│      │甲二路「一心堂│並收得價金新臺幣（下同）500 元。  │
│︶│      │藥局」前      │                                  │
│  ├───┴───────┴─────────────────┤
│  │處  刑：蔡慶豐犯販賣第一級毒品罪，累犯，處有期徒刑拾貳年，│
│  │        褫奪公權柒年。扣案如附表二編號2.、編號3.所示之物沒│
│  │        收銷燬之，扣案如附表二編號4.、編號5.所示之物沒收，│
│  │        未扣案之販賣第一級毒品所得新臺幣伍佰元沒收，如全部│
│  │        或一部不能沒收時，以其財產抵償之。                │
├─┴─────────────────────────────┤
├─┬───┬───────┬─────────────────┤
│編│ 交易 │  時間／地點  │        行              為        │
│號│ 對象 │              │                                  │
├─┼───┼───────┼─────────────────┤
│(二)│黃美玲│100 年3 月10日│蔡慶豐基於販賣第一級毒品以營利之犯│
│︵│      │下午4 時7 分許│意，於左列時間以門號0000000000號行│
│原│      │--------------│動電話，與黃美玲所持用之門號098169│
│編│      │高雄市○○路某│1031號行動電話聯繫，相約至左列地點│
│號│      │中油加油站前方│後，將海洛因2 小包販售而交付予黃美│
│1.│      │              │玲，並收得價金2,000元。           │
│︶├───┴───────┴─────────────────┤
│  │處  刑：蔡慶豐犯販賣第一級毒品罪，累犯，處有期徒刑拾貳年陸│
│  │        月，褫奪公權捌年。扣案如附表二編號2.、編號3.所示之│
│  │        物沒收銷燬之，扣案如附表二編號4.、編號5.所示之物沒│
│  │        收，未扣案之販賣第一級毒品所得新臺幣貳仟元沒收，如│
│  │        全部或一部不能沒收時，以其財產抵償之。            │
├─┴─────────────────────────────┤
├─┬───┬───────┬─────────────────┤
│編│ 交易 │  時間／地點  │        行              為        │
│號│ 對象 │              │                                  │
├─┼───┼───────┼─────────────────┤
│(三)│陳琪惠│100 年3 月21日│蔡慶豐基於販賣第一級毒品以營利之犯│
│︵│      │下午1 時46分許│意，於左列時間以門號0000000000號行│
│原│      │--------------│動電話，與陳琪惠所持用之門號091205│
│編│      │高雄市鳳山區南│0956號行動電話聯繫，相約至左列地點│
│號│      │光街182 巷13號│，將海洛因1 小包販售而交付予陳琪惠│
│2.│      │              │並收得價金500 元。                │
│︶├───┴───────┴─────────────────┤
│  │處  刑：蔡慶豐犯販賣第一級毒品罪，累犯，處有期徒刑拾貳年，│
│  │        褫奪公權柒年。扣案如附表二編號1.、編號2.、編號3.所│
│  │        示之物沒收銷燬之，扣案如附表二編號4.、編號5.所示之│
│  │        物沒收，未扣案之販賣第一級毒品所得新臺幣伍佰元沒收│
│  │        ，如全部或一部不能沒收時，以其財產抵償之。        │
└─┴─────────────────────────────┘
【附表二】
┌──┬───────┬────┬────────────┐
│編號│  名      稱  │ 數  量 │    備            註    │
├──┼───────┼────┼────────────┤
│ 1. │海洛因（粉末）│  27包  │1.純質淨重共0.55公克。  │
│    │              │        │2.含包裝袋均沒收銷燬之。│
├──┼───────┼────┼────────────┤
│ 2. │電子磅秤      │  1 台  │驗得表面海洛因陽性反應。│
│    │              │        │                        │
├──┼───────┼────┼────────────┤
│ 3. │分裝杓        │  1 支  │驗得海洛因、甲基安非他命│
│    │              │        │陽性反應。              │
├──┼───────┼────┼────────────┤
│ 4. │行動電話      │  1 支  │1.蔡慶豐所有。          │
│    │              │        │2.含其內門號0000000000號│
│    │              │        │  SIM 卡1 張均沒收。    │
├──┼───────┼────┼────────────┤
│ 5. │夾鏈袋        │  1 包  │蔡慶豐所有。            │
│    │              │        │                        │
├──┼───────┼────┼────────────┤
│ 6. │吸食器        │  1 組  │                        │
│    │              │        │                        │
└──┴───────┴────┴────────────┘